【裁判字號】    89,自,494
【裁判日期】    891110
【裁判案由】    詐欺
【裁判全文】
臺灣臺中地方法院刑事裁定                          八十九年度自字第四九四號
    自  訴  人  乙○○
    被      告  丙○○
右列被告因詐欺案件，經自訴人提起自訴，本院裁定如左：
    主    文
自訴駁回。
    理    由
一、本件自訴意旨略稱：被告丙○○於民國（下同）八十八八年九月十五日，於台中
    市○○○路與民生路口「驛站紅茶店」，持中華商業銀行新莊分行，帳號000
    00000－0號，票號ＡＸ0000000號，票載發票日為八十八年十一月
    十五日，票面金額五萬五千四百六十元之支票一紙，佯稱積欠汎亞ＫＴＶ經理甲
    ○○之欠款，對於催討甚急，請自訴人幫忙，嗣經以電話查詢結果，被告並未將
    五萬五千元給付予甲○○，且上開支票屆期經提示後詎遭票，至此自訴人始知受
    騙，因認被告涉有詐欺罪嫌云云。
二、按法院或受命法官於自訴案件第一次審判期日前訊問及調查結果，如認為案件有
    刑事訴訟法第二百五十二條至第二百五十四條之情形者，得以裁定駁回其自訴，
    同法第三百二十六條第三項定有明文。又告訴人（自訴人亦同）之告訴，係以使
    被告受刑事訴追為目的，是其陳述是否與事實相符，仍應調查其他證據以資審認
    ；且認定不利於被告之事實，須依積極證據，苟積極證據不足為不利於被告事實
    之認定時，即應為有利於被告之認定，更不必有何有利之證據，最高法院五十二
    年台上字第一三００號、三十年上字第八一六號分別著有判例，可資參照，合先
    說明。
三、本件自訴人認被告丙○○犯刑法第三百三十九條第一項詐欺罪嫌，係以被告持支
    票向其借款後，屆期未予償還，且支票經提示後遭退票，且尋覓被告無著，並有
    支票及其退票理由單在卷，為其主要論據。訊之被告堅持否認有何詐欺犯行，辯
    稱略以：我票八十八年九月份交給在泛亞ＫＴＶ甲○○經理給付消費款項，不是
    交給自訴人，後來是林經理向自訴人催討這筆錢，票才會流向自訴人手上，我沒
    有拿到自訴人之五萬五的現金，但我私底下有欠自訴人十三、四萬元等語。經查
    ，本件被告向自訴人借款時，即已告知係要將所借款項用以償還其所積欠泛亞Ｋ
    ＴＶ甲○○經理之消費款項之情，業據自訴人自承在卷，矧證人甲○○於本院調
    查時亦證述：「（他每次都用簽帳？）是的，他簽帳後沒有付過款，看是我都去
    找乙○○，都是柯金合會幫他付款，但是他們之間到底如何算我不清楚。後來乙
    ○○沒有去之後，被告都直接找我簽，都沒有還我。」、「（共付過幾次款？）
    消費的時候，乙○○如果有跟著來，柯就說讓被告簽，有事找他（乙○○）。」
    等語（八十九年八月一日訊問筆錄），則自訴人顯已瞭解被告之經濟狀況，嗣經
    本院質以自訴人有何意見，自訴人亦答以「可能當時找不到他，也無法聯絡他，
    錢也沒有還我，生氣之下才告他，後來被告很有誠意把錢還我。」等語，如是自
    訴人即於借款予被告時，瞭解被告當時之經濟狀況，而猶仍同意借款予被告，則
    顯見被告並無何施用詐術，而致告訴人陷於錯誤可言，矧，被告與自訴人間之債
    權債務高達二十萬元，此亦為自訴人所自承，且有雙方所簽訂之和解書附卷可稽
    ，而自訴人僅對於其中之五萬五千元提出自訴，是被與自訴人間究竟存有何關
    係，及自訴人如何取得支票，顯為自訴人、被告二人間所保留。況且，民事債務
    當事人間，若有未依債務本旨履行給付之情形，在一般社會經驗而言，原因非一
    ；其因不可歸責之事由無法給付，或因合法得對抗他造主張抗辯而拒絕給付，甚
    至債之關係成立後，始行惡意遲延給付，皆有可能，非必出於自始無意給付之詐
    欺犯罪一端。矧，被告於八十九年十一月六日業已與自訴人間達成和解，並已將
    所清償部分現金，有該和解書在卷可按，顯見本件應屬民事借貨之私權糾葛。又
    刑事被告依法不負自證無罪之義務，故在別無積極證據之情形下，自難違反刑事
    訴訟法第一百五十四條之規定，以被告單純債務不履行之狀態，推定被告自始即
    有不法所有之意圖而施用詐術。此外，復查無積極證據足認自訴人所指訴之犯罪
    事實為真實，應認被告犯罪嫌疑尚屬不足，依照首開說明，本件自訴應予駁回。
據上論斷，應依刑事訴訟法第三百二十六條第三項、第二百五十二條第十款，裁定如
主文。
中      華      民      國    八十九    年     十一     月      十      日
                                臺灣臺中地方法院刑事第四庭
                                    法  官  顏  世  傑
右正本證明與原本無異。
如不服本裁定，應於送達後五日內，向本院提出抗告狀。
                                    書記官
中      華      民      國    八十九    年     十一     月      十五    日


司法院資訊處製作；財團法人民間司法改革基金會備份。
